【裁判字號】    92,再易,90
【裁判日期】    920717
【裁判案由】    履行契約
【裁判全文】
臺灣高等法院民事裁定                              九十二年度再易字第九０號
    再審聲請人  乙○○
    再審相對人  甲○○
右聲請人因與相對人間請求履行契約事件，對於中華民國九十二年六月二十日本院九
十二年度再易字第七九號確定裁定聲請再審，本院裁定如左：
      主    文
原裁定廢棄。
      理    由
一、聲請意旨略以：聲請人就本院九十二年度上易字第一二六號確定判決，以民事訴
    訟法第四百九十六條第一項第一款、第四百九十七條規定於民國九十二年六月十
    二日提起再審之訴，距原確定判決之宣示日期九十二年五月二十一日僅二十二日
    ，未逾三十日之不變期間，此查閱原確定判決書或原訴訟卷宗不難明白，前審未
    查明上情，遽以聲請人未表明再審理由並提出遵守不變期間之證據，裁定駁回聲
    請人再審之訴，適用法規顯有錯誤，依民事訴訟法第五百零七條、第四百九十六
    條第一項聲請再審，請求廢棄原確定裁定等語。
二、按民事訴訟法第五百零一條第一項第四款所謂提起再審之訴應於訴狀內表明其遵
    守不變期間之證據者，僅於主張其再審之理由知悉在判決或裁定確定後而應自知
    悉時起算其不變期間之場合，始有其適用。如其不變期間係自判決或裁定確定時
    起算者，因其宣示或送達判決或裁定之證據，均有訴訟卷宗可稽，當事人自無須
    表示，最高法院七十三年台抗字第四四九號判例可資參照。
三、原確定裁定駁回抗告人再審之訴，係以：提起再審之訴，應依民事訴訟法第五百
    零一條第一項第四款規定表明再審理由及關於再審理由並遵守不變期間之證據，
    此為必須具備之程式，如未於書狀表明其遵守不變期間之證據時，審判長無庸命
    其補正。本件抗告人提起再審之訴，未於再審訴狀內表明其遵守不變期間之證據
    ，自難認其再審之訴為合法，為其理由。惟查本件聲請人先前所提再審之訴，並
    未主張其再審之理由知悉在裁判確定後而應自知悉時起算其不變期間，而聲請人
    於九十二年六月十二日提起再審之訴，與原確定判決之宣示日期九十二年五月二
    十一日相距僅二十二日，即未逾三十日，應可符合民事訴訟法第五百條所指再審
    之訴，應自判決確定時起算三十日之不變期間內提起之規定，業經本院調閱本院
    九十二年度再易字第七九號再審案卷及九十二年度上易字第一二六號判決書查明
    無訛，原裁定法院未予查明，遽以聲請人未表明遵守不變期間之證據而認為欠缺
    必須具備之程式，因而裁定駁回其再審之訴，依上說明，於法不合，聲請意旨求
    予廢棄原裁定，為有理由，爰由本院廢棄原確定裁定，由原法院更為適當之處理
    ，裁定如主文。
中      華      民      國    九十二    年      七      月     十七     日
                                民事第七庭
                                  審判長法  官  張  耀  彩
                                        法  官  王  仁  貴
                                        法  官  陳  玉  完
右正本係照原本作成。
不得抗告。
中      華      民      國    九十二    年      七      月    二十一    日
                                        書記官  張  淑  芬


司法院資訊處製作；財團法人民間司法改革基金會備份。
